【裁判字號】    92,裁,939
【裁判日期】    920710
【裁判案由】    所有權登記
【裁判全文】
最  高  行  政  法  院  裁  定                    九十二年度裁字第九三九號
    抗  告  人  甲○○
    抗  告  人  千瑛建設股份有限公司
    代  表  人  乙○○
右抗告人因與相對人臺北市中山地政事務所間因所有權登記事件，抗告人對中華民國
九十一年七月二十二日臺北高等行政法院九十年度訴字第一八四一號裁定，提起抗告
，本院裁定如左︰
    主  文
抗告駁回。
抗告訴訟費用由抗告人負擔。
    理  由
一、按行政訴訟法第四條第一項規定：人民因中央或地方機關之違法行政處分，認為
    損害其權利或法律上之利益，經依訴願法提起訴願而不服其決定者，得向高等行
    政法院提起撤銷訴訟。而此所謂行政處分，依訴願法第三條第一項規定，係指中
    央或地方機關就公法上具體事件所為之決定或其他公權力措施，而對外直接發生
    法律效果之單方行政行為而言。
二、本件抗告意旨略謂：原審裁定理由引用相對人民國八十九年十一月六日北市中地
    一字第八九六二○一一二○○號函為由，認定並無任何具體之法律關係，違背民
    事訴訟法第二百五十四條、四百零一條第一項規定訴訟標的之記載。又本件訴訟
    標的土地登記簿移轉登記原因為拍賣第三人財產，業經最高法院八十三年度台抗
    字第五三六號廢棄原裁定，至八十七年度抗字第二七九五號裁定確定，其理由第
    三條仍應受七十三年度訴字第八七五四號民事判決確定效力所及。為此請裁定廢
    棄原審裁定云云。經查，本件抗告人甲○○因座落臺北市○○區○○段三小段四
    二七地號等六筆土地所有權登記事件行政爭訟，經本院八十九年度裁字第一一二
    四號裁定駁回確定後，復於八十九年十月十八日以陳情書向法務部、內政部、臺
    北市市長及臺北市政府訴願審議委員會等陳情，指陳相對人八十四年七月二十五
    日北市中地一字第一九五二七號補正通知書拒採法院判決效力等情，案經臺北市
    市長室及臺北市政府訴願審議委員會移請相對人處理，相對人所屬主任遂於八十
    九年十一月六日北市中地一字第八九六二○一一二○○號以私函函復抗告人略以
    ：「．．．經查先生于八十四年七月十三日就臺北市○○區○○段三小段四二七
    地號及同段八小段十地號等六筆土地，單獨以法院判決回復所有權為登記原因，
    申辦土地所有權移轉登記，．．．先生逾期未補正，本所乃依土地登記規則第四
    十九條（修正前）規定，以八十四年八月七日北市中地一字第二○─一九五二七
    號予以駁回。．．．遵歷次訴願、再訴願決定及行政法院裁定結果，均認為本所
    辦理本案並無違誤之處，謹此明。．．．」抗告人不服，對之提起行政訴訟，
    原審法院以：本件抗告人訴請撤銷之客體應為相對人所屬主任之上開私函（台北
    市中山地政事務所中華民國八十九年十一月六日北市中地一字第八九六二○一一
    二○○號），惟核其性質僅係就前揭案件所涉事實之述及說明，實屬對抗告人
    甲○○所為之觀念通知，不因該項述及說明而對抗告人甲○○之權益發生任何
    具體之法律效果，其非屬行政處分，自不得提起訴願，故訴願決定從程序上予以
    駁回，並無不合。抗告人甲○○復提起行政訴訟，自非合法。又本件相對人八十
    九年十一月六日北市中地一字第八九六二○一一二○○號函之受文者為抗告人甲
    ○○一人，並非原審原告劉黃素琴（未提抗告）及抗告人千瑛建設股份有限公司
    ，是其併向該院提起行政訴訟，當事人亦有未合，起訴顯不合法為由，予以裁定
    駁回，揆諸首揭說明，核無違誤。抗告人抗告意旨未就原審裁定理由予以指摘，
    核無足採。是本件訴願遞以程序理由，予以不受理，原審法院復以抗告人之訴不
    合法，裁定駁回其訴，揆諸首揭說明，核無不合，本件抗告難謂為有理由，應予
    駁回。
三、據上論結，本件抗告為無理由，爰依行政訴訟法第二百七十二條、第一百零四條
    、民事訴訟法第四百九十二條第一項、第九十五條、第七十八條，裁定如主文。
中    華    民    國    九十二      年       七       月      十        日
                    最 高 行 政 法 院  第 四 庭
                                審 判 長 法  官      廖  政  雄
                                         法  官      趙  永  康
                                         法  官      林  清  祥
                                         法  官      鍾  耀  光
                                         法  官      姜  仁  脩
右  正  本  證  明  與  原  本  無  異
                                         法院書記官  莊  俊  亨
中    華    民    國    九十二      年      七        月      十        日


司法院資訊處製作；財團法人民間司法改革基金會備份。
